【裁判字號】    89,易,37
【裁判日期】    890304
【裁判案由】    詐欺等
【裁判全文】
臺灣高雄地方法院刑事判決                            八十九年度易字第三七號
    公  訴  人  臺灣板橋地方法院檢察署檢察官
    被      告  乙○
右列被告因詐欺等案件，經臺灣板橋地方法院檢察署檢察官提起公訴（八十七年偵字
第一二六九九號），經臺灣板橋地方法院諭知管轄錯誤移送本院，本院判決如左：
    主  文
乙○行使偽造私文書，足以生損害於他人，處有期徒刑壹年貳月。
扣案之甲○○之駕駛執照及國民身分證上黏貼乙○相片各壹張、天成當鋪之贖物憑證
甲○○之署押壹枚，均沒收。
    事  實
一、乙○曾有詐欺、煙毒、侵占、偽造文書、偽造有價證券及違反麻醉藥品管理條例
    等多次前科，現仍假釋中。詎仍不知悔改，於民國八十七年三月初，與綽號「小
    劉」之成年男子，基於變造國民身分證及汽車駕駛執照及之犯意聯絡，由乙○提
    供自己照片二幀交付「小劉」，並給付新台幣（下同）二萬元之代價，由「小劉
    」將甲○○之身分證及汽車駕駛執照上之相片撕下，換貼之前乙○所提供渠之相
    片，變造該身分證及駕駛執照，足以生損害於甲○○本人及戶政機關、監理機關
    對於相關資料管理及登載之正確性。嗣後乙○復意圖為自己不法之所有之概括犯
    意，持上開「小劉」所交付之變造身分證及駕駛執照，偽稱其本人即為甲○○，
    並以其名義於八十七年三月二十一日，連續向丙○○及己○○二人，誆稱可代為
    購車，致辛欽培、己○○二人陷於錯誤，而詐得渠等所交付分別為三十萬元、五
    十萬元之車款及渠等身分證各一張，得手後即逃逸無蹤。復於八十七年四月九日
    ，行使上開變造之證件，偽稱甲○○之名義向位於台中市○○路○段二百零七號
    之天成當鋪典當項鍊一條，而偽簽甲○○之署名於贖物憑證（即當票），持向天
    成當鋪行使，足生損害於甲○○及天成當鋪。又於八十七年五月九日，在台中市
    ○○路與思明南路口處，收受綽號「阿輝」所交付之經偽造之丁○○國民身分證
    一枚與相片七幀及所欲加以偽造之名單二份，並連同上開詐得之辛欽培及己○○
    國民身分證各一枚及經變造之甲○○國民身分證正反面影本各一張、經變造甲○○駕駛執照一枚及自己照片二幀，於八十七年五月十六日晚上七時許，在台北縣
    社會局辦公大樓旁，以每變造乙枚證照五千五百元之代價，交付上開證件於蔡暐
    忠（已更名為蔡耀陞並已審結），而蔡暐忠於同年月十七日凌晨二時五十五分許
    ，行經國道一號中山高速公路后里收費站，尚未著手為乙○變造前開證件之行為
    前，即為警臨檢查獲，並自其身上及所駕駛車號ＩＤ－三二五九號自用小客車內
    ，扣得其所變造之戊○○駕駛執照、蔡暐忠國民身分證（七十五年三月一日發證
    ）各一枚、蔡暐忠國民身分證（八十五年十月十八日補發，照片部分經破壞）一
    枚，及乙○交付之丙○○、己○○國民身分證各一枚、偽造之丁○○國民身分證
    一枚、經變造之甲○○駕駛執照一枚、經變造之甲○○國民身分證正反面影本一
    張、相片九張及所欲加以偽造之名單二張，並循線於同年月日下午三時三十分許
    ，在台中市○○街與興北街路口逮捕乙○。
二、案經內政部警政署國道公路警察局第三警察隊報請台灣台中地方法院檢察署呈請
    台灣高等法院檢察署核轉台灣板橋地方法院檢察署檢察官偵查起訴。
    理    由
一、訊據被告乙○對於右揭事實於警偵訊及本院審理時均坦承不諱，核與被害人丙○○、己○○及同案被告蔡諱忠供述情節相符，並有丙○○、己○○國民身分證各
    一枚、經變造之甲○○駕駛執照一枚、經變造之甲○○國民身分證正反面影本一
    張、贓物認領保管單二紙及天成當鋪之贖物憑證一紙扣案可稽，被告自白與事實
    相符，堪信為真實，本件事證明確，被告犯行洵堪認定。
二、核被告所為，係犯刑法第二百十六條、第二百十二條之行使變造特種文書罪、第
    第三百三十九條第一項之詐欺取財罪及刑法第二百十六條、第二百十條之行使偽
    造私文書罪。被告所犯上開變造特種文書犯行與綽號「小劉」之成年人就此等犯
    行，互有犯意連絡及行為分擔，應論以共同正犯。又被告於上開天成當舖贖物憑
    證上偽造甲○○之署押，係偽造私文書之部分行為，不另論罪。而被告變造身份
    證、駕駛執照等特種文書及偽造私文書之低度行為為行使變造特種文書及偽造私
    文書之高度行為所吸收，均不另論罪。再其先後二次詐欺取財及二次變造國民身
    分證及駕駛執照、多次行使變造特種文書等犯行，時間緊接，所犯係構成犯罪要
    件相同之罪名，顯係基於概括犯意反覆為之，應論以連續犯，並加重其刑。公訴
    人認上開變造特種文書之犯行，係一行為觸犯數罪名，屬想像競合犯，容有未洽
    。被告所犯上述詐欺取財罪、行使變造特種文書罪、行使偽造私文書罪間數罪間
    ，有方法結果之牽連關係，應從其一重之行使偽造私文書罪處斷。公訴人就被告
    偽造及行使偽造私文書之犯行固未起訴，然此部分與起訴事實有裁判上一罪關係
    ，已如前述，本院自得一併審理。至於同案被告蔡諱忠於收受被告乙○所交付之
    前開國民身分證、駕駛執照、照片、名單等資料後，尚未著手於變造行為即為警
    查獲，是此部分行為應屬預備階段，尚非得以變造證書罪責相繩，惟此部分犯行
    公訴人認與上開論罪科刑部分，具有牽連犯之裁判上一罪關係，爰不另為無罪之
    諭知，附此敘明。爰審酌被告犯罪之動機、目的、手段、犯罪所生之危害及素行
    不良，有本院被告全國前案紀錄表及台灣高雄地方法院檢察署刑案資料查註記錄
    表各一紙在卷可稽，惟犯後態度良好，坦承犯行等一切情狀，量處如主文所示之
    刑。扣案之變造甲○○之駕駛執照及國民身分證上黏貼之被告乙○相片各一張，
    為被告所有，供其變造前開駕駛執照及國民身分證所用之物，應依刑法第三十八
    條第一項第二款之規定，併予宣告沒收。至於天成當鋪之贖物憑證偽造甲○○之
    署押一枚，應依刑法第二百十九條之規定宣告沒收。至於扣案偽造之丁○○國民
    身分證一枚、相片九張及所欲加以偽造之名單二張，則非被告乙○所有（除其中
    照片二張），且亦與被告論罪科刑之犯行無直接關連，無庸諭知沒收，併此敘明
    。
據上論斷，應依刑事訴訟法第二百九十九條第一項前段，刑法第二十八條、第五十六
條、第二百十六條、第二百十二條、第二百十條、第三百三十九條第一項、第五十五
條、第二百十九條、第三十八條第一項第二款，罰金罰鍰提高標準條例第一條前段，
判決如主文。
中      華      民      國    八十九     年      三      月      四     日
                                  臺灣高雄地方法院刑事第二庭
                                      法  官  廖  建  瑜
右正本證明與原本無異。
如不服本判決，應於判決送達後十日內，向本院提出上訴狀。
                                      書記官  歐  文  政
中    華    民    國      八十九      年      三      月      七      日
附錄法條：
刑法第二百十六條
  行使第二百十條至第二百十五條之文書者，依偽造、變造文書或登載不實事項或使
  登載不實事項之規定處斷。
刑法第二百十二條
  偽造、變造護照、旅券、免許證、特許證及關於品行、能力、服務或其他相類之證
  書、介紹書，足以生損害於公眾或他人者，處一年以下有期徒刑，拘役或三百元以
  下罰金。
刑法第二百十條：
  偽造、變造私文書，足以生損害於公眾或他人者，處五年以下有期徒刑。
刑法第三百三十九條第一項
  意圖為自己或第三人不法之所有，以詐術使人將本人或第三人之物交付者，處五年以
  下有期徒刑、拘役或科或併科一千元以下罰金。
  以前項方法得財產上不法之利益或使第三人得之者亦同。
  前二項之未遂犯罰之。


司法院資訊處製作；財團法人民間司法改革基金會備份。
